【裁判字號】    99,消債抗,230
【裁判日期】    990927
【裁判案由】    聲請免責
【裁判全文】
臺灣高雄地方法院民事裁定           99年度消債抗字第230號
抗  告  人  甲○○
代  理  人  歐陽珮律師
上列當事人間聲請消費者債務清理事件，本院裁定如下：
    主  文
抗告駁回。
抗告費用新臺幣壹仟元由抗告人負擔。
    理  由
一、抗告意旨略以：抗告人雖持國泰世華商業銀行股份有限公司
    ( 下稱國泰世華銀行) 、台新國際商業銀行股份有限公司(
    下稱台新銀行) 等多家銀行信用卡至量販賣場、百貨公司、
    銀樓等場所消費或預借現金，係因抗告人無收入可支應基本
    生活費用，且抗告人均係購買一般日常生活用品。銀樓消費
    則係因親友結婚而購買禮品。抗告人身體不佳又需撫養多名
    子女，絕非有恣意花費或奢侈行為，原審遽為不予免責之裁
    定顯有不當，爰依法提起抗告等語。
二、按債務人有下列各款情形之一者，法院應為不免責之裁定，
    但債務人證明經普通債權人全體同意者，不在此限：一、於
    七年內曾依破產法或本條例規定受免責；二、隱匿、毀損應
    屬清算財團之財產，或為其他不利於債權人之處分；三、捏
    造債務或承認不真實之債務；四、因浪費、賭博或其他投機
    行為，致財產顯然減少或負擔過重之債務，而生開始清算之
    原因；五、於清算聲請前一年內，已有清算之原因，而隱瞞
    其事實，使他人與之為交易致生損害；六、明知已有清算原
    因之事實，非基於本人之義務，而以特別利於債權人中之一
    人或數人為目的，提供擔保或消滅債務；七、隱匿、毀棄、
    偽造或變造帳簿或其他會計文件之全部或一部，致其財產之
    狀況不真確；八、故意於財產及收入狀況說明書為不實之記
    載，或有其他故意違反本條例所定義務之行為，消費者債務
    清理條例第134 條定有明文。
三、經查：
  (一)抗告人自民國98年間聲請開始清算程序，經本院以98年度消
    債清字第103 號裁定開始清算程序，然因抗告人之清算財團
    之財產不足清償清算程序費用，本院以98年度司執消債清字
    第79號終止清算程序確定。抗告人遂向本院聲請為免責裁定
    ，經本院以99年度消債聲字第108 號裁定抗告人不予免責在
    案。
  (二)抗告人每月收入約為新臺幣（下同）18,300元，另領有政府
    補助款7,600 元，尚需扶養三名未成年子女，且於90年9 月
    開始即以國泰世華銀行信用卡預借現金，抗告人至此理應審
    慎理財消費，惟依其信用卡消費紀錄可知，抗告人自89年11
    月起，即以最低應繳金額繳付其國泰世華銀行之信用卡費用
    ，此有債權人陽光資產管理股份有限公司所出具之消費明細
    附卷可稽，顯見抗告人於89年11月即已知其無清償債務能力
    ，仍有下列消費行為：
    1.國泰世華銀行信用卡：90年12月、91年2 月分別在新光三
      越百貨股份有限公司（下稱新光三越）、遠東百貨股份有
      限公司消費1,344 元、2,134 元；91年1 月、6 月、8 月
      在通寶珍銀樓各消費15,000元、20,500元、21,000元；91
      年5 月在上愛銀樓消費20,500元（原審卷第9 頁）。
    2.土地銀行信用卡：90年12月、91年2 月、5 月、7 月，在
      通寶珍銀樓各消費40,000元、21,000元、13,000元、
      4,000 元（原審卷第30-31頁）。
    3.台新銀行信用卡：91年4 月、6 月、9 月、92年2 月在通
      寶珍銀樓各消費15,500元、4,000 元、7,000 元、10,000
      元；92年2 月、8 月、9 月則在新光三越各消費2,095 元
      、15,348元、2,780 元（原審卷第34、36、39、44、51、
      53頁）。
    抗告人既已知悉有難以清償債務之情事，仍頻繁地於百貨公
    司、銀樓等高額消費之商家為上開消費行為或預借現金，抗
    告人在未完全清償先前所積欠之信用卡債務之情形下，即再
    度持卡消費，未衡量自身是否有充分之償債能力而持續使用
    信用卡，且消費性質顯非一般通常生活之必要，消費之金額
    與收入亦不相當，抗告人未撙節開銷，據實控制支出，避免
    不必要之花費以降低負債，仍至高消費場所消費，且並非購
    買一般通常生活所必要之物品，足認係因奢侈、浪費之行為
    而導致負擔過重之債務，依消費者債務清理條例第134 條第
    4 款之規定，應為不免責之裁定。
  (三)抗告人雖稱其在百貨公司消費係為購買日常生活用品，然百
    貨公司雖有販賣一般生活必需品，但相較於同類商品，堪屬
    更高額消費之場所，抗告人於百貨公司選購日常生活用品，
    難認無浪費之情。又抗告人稱銀樓之消費係為購買親友結婚
    之禮品，惟抗告人自90年12月至92年2 月間，在銀樓消費次
    數多達12次，消費金額高達4,000 元至40,000元不等，由其
    消費頻率及金額觀之，是否確為親友之結婚禮品尚非無疑，
    況且，銀樓所售之商品顯非一般通常生活所必要之物品，依
    據抗告人之經濟能力，實不宜於銀樓有非通常生活所需之消
    費行為，抗告人於已無清償債務能力之情形下，猶未能樽節
    開支，而有逾越其通常生活及扶養子女所必要之奢侈消費行
    為，洵堪認定。
四、綜上所述，抗告人確因有浪費奢侈致負擔過重之債務，而生
    開始清算之原因，依消費者債務清理條例第134 條第4 款之
    規定，應為不免責之裁定。原審裁定不予免責，核無違誤，
    抗告意旨指摘原裁定不當，求予廢棄並更為裁定，為無理由
    ，應予駁回。
五、據上論結，本件抗告為無理由，依消費者債務清理條例第11
    條第2 項、第15條，民事訴訟法第495 條之1 第1 項、第44
    9 條第1 項、第95條、第78條，裁定如主文。
中    華    民    國    99    年    9     月    27    日
                  民事第三庭  審判長法  官  朱玲瑤
                                    法  官  劉傑民
                                    法  官  楊詠惠
正本係照原本作成。
本裁定不得再抗告。
中    華    民    國    99    年    9     月    27    日
                                    書記官  林靜慧

司法院資訊處製作；財團法人民間司法改革基金會備份。
